【裁判字號】    98,上,702
【裁判日期】    990831
【裁判案由】    損害賠償
【裁判全文】
臺灣高等法院民事判決                   98年度上字第702號
上  訴  人  奧斯丁數位多媒體股份有限公司
法定代理人  甲○○
訴訟代理人  周建才律師
            陳德峰律師
複 代理 人  賴建旭律師
            林奕秀律師
被上訴人    來來超商股份有限公司
法定代理人  丙○○
訴訟代理人  丁○○
            乙○○
上列當事人間損害賠償事件，上訴人對於中華民國98年4 月30日
臺灣臺北地方法院97年度訴字第2201號第一審判決提起上訴，本
院於99年8月10日言詞辯論終結，判決如下：
    主  文
原判決關於命上訴人給付超過新臺幣貳佰零貳萬伍仟柒佰捌拾
元本息部分，及該部分假執行之宣告，暨命上訴人負擔訴訟費用
之裁判均廢棄。
上開廢棄部分，被上訴人在第一審之訴及其假執行之聲請均駁回
。
其餘上訴駁回。
第一審命上訴人負擔之訴訟費用及第二審訴訟費用，由上訴人負
擔百分之八十九，餘由被上訴人負擔。
    事實及理由
一、被上訴人主張：兩造於民國96年3 月14日就多媒體電視廣告
    合作事宜簽訂合約書（下稱系爭合約），依系爭合約第2 條
    第1項及第3條約定，上訴人應依照雙方約定時程及施工計劃
    ，在伊所屬全部門市812 家內，無償設置32吋以上之液晶螢
    幕顯示器、廣告播送機與ADSL網路線路，並自系統完工日起
    按月支付場地租金及電費補貼。嗣上訴人於96年5月7日來函
    表示液晶螢幕設備無法依約如期於96年6 月15日全部完成建
    置，請求伊順延完成安裝時程至同年7月30日，伊於96年7月
    3 日函覆上訴人請其確實履約及付款。詎上訴人既未依約完
    成建置全部液晶螢幕設備，且自96年8月1日起拖欠場地租金
    及電費補貼，經伊多次催討仍置之不理，伊乃於96年12月27
    日（被上訴人誤為同年月26日）發函通知上訴人終止系爭合
    約，並對上訴人業已建置之46台液晶螢幕顯示器行使留置權
    。依系爭合約自96年8 月起至同年11月止上訴人每月每家門
    市應給付之場地租金及電費補貼分別為新臺幣（下同）250
    元及150元，加計稅金後，上訴人應給付伊136萬4,160元〔
    計算式：812家門市×每家租金及電費420元（含稅）×4 個
    月＝1,364,160 元〕；96年12月起上訴人每月每家門市應給
    付之場地租金為1,250元，96年12月1日至同年月26日上訴人
    應給付伊89萬3,855元〔812家門市×每家租金1312.5元（含
    稅）×26天÷31天＝893,855元〕，故上訴人共積欠伊場地
    租金及電費補貼費用合計為225萬8,015元（1,364,160＋893
    ,855＝2,258,015）。另依系爭合約第8 條第1項約定：「除
    本合約另有規定之外，雙方若未經他方同意，而擅自解約或
    不履行合約責任時，需賠償他方因此所受之損害外，另施以
    每台新臺幣10萬元之懲罰性違約金。」，伊自得請求上訴人
    給付懲罰性違約金100 萬元。若上訴人將積欠款項付清，伊
    願將所有液晶營幕返還。再上訴人主張廣告製作費用25萬3,
    575 元，伊不爭執並同意上訴人抵銷，爰依系爭合約約定訴
    請上訴人應給付325萬8,015元及自起訴狀繕本送達之翌日起
    至清償日止，按年息5%計算之利息等語。原審判命上訴人應
    給付被上訴人227萬9,358元及自起訴狀繕本送達翌日即97年
    3月7日起至清償日止，按週年利率5%計算之利息，並駁回被
    上訴人其餘之訴，上訴人就其敗訴部分不服，提起上訴（被
    上訴人就其敗訴部分則未據聲明不服），被上訴人對於上訴
    人之上訴則聲明駁回上訴（另被上訴人請求上訴人應自96年
    12月27日起至清償日止，按月給付被上訴人因保管上訴人未
    拆除46台液晶營幕設備所生相當於租金損害之保管費每月6
    萬375 元部分，經原審駁回其請求後，被上訴人並未聲明不
    服，茲不再贅述）。
二、上訴人則以：兩造簽訂系爭合約時，被上訴人並未提出系爭
    合約後附之安裝時程附件資料（下稱系爭附件），且伊從未
    收受系爭附件，系爭附件自非系爭合約之一部分，上訴人不
    受其拘束。伊直至收受被上訴人與前次廠商合作資料，始有
    被上訴人公司門市明細資料電子檔案，但該檔案內僅有店名
    及住址並無施工期間，被上訴人所提出請求伊延期裝置之文
    件，僅針對大臺中地區試營運之50家門市，並非系爭附件之
    全部門市。系爭合約因被上訴人擅自擬定施工預定計劃並以
    此計算費用，方致雙方發生糾紛而終止。系爭合約前言已載
    明：「茲因雙方合作多媒體電視廣告事宜，基於平等互惠立
    場，特簽訂本合約…」，該合約第3條第2項亦載明：「場地
    租金及電費補貼之費用，按乙方實際租用日數計算」等語，
    可知依系爭合約伊應給付被上訴人之場地租金及電費補貼，
    應以伊實際裝設液晶螢幕設備之46家門市為計算基準，始符
    合平等互惠約定。是自96年8月1日起至被上訴人終止系爭合
    約止，伊需給付之場地租金及電費補貼應為7萬9,534元，其
    中96年8月1日起至同年10月份止為4萬3,470元；同年11月份
    為1萬9,320元；及同年12月至26日之租金為1萬6,744元，伊
    業已匯款2次共35萬4,990元予被上訴人，已依約給付完畢，
    被上訴人曲解契約真意，違反平等互惠原則，請求伊給付預
    定安裝而尚未安裝門市之租金，顯非有據。又系爭合約第3
    條約定關於場地租金及電費補貼，合約文字上並未約定應附
    加5%之營業稅，被上訴人請求之金額附加營業稅5%，與系爭
    合約意旨不符。又被上訴人請求給付違約金之計算基準，應
    限伊已安裝完成並開始租用之場地，伊無故未履行或任意終
    止契約時方有適用，被上訴人既未提供營業據點供伊使用且
    伊亦未安裝液晶螢幕設備，被上訴人自無受有損害之可能。
    縱認有可歸責於伊之原因致系爭合約終止，被上訴人所請求
    違約金仍有違誠信原則。又伊前已繳納租金費用35萬4,990
    元，加計被上訴人委託伊製播廣告費用25萬3,575元，共計6
    0萬8,565元，減去上訴人應給付46家門市之租金7萬9,534元
    後，被上訴人尚應返還伊52萬9,031 元。再者，被上訴人無
    故違約並扣留伊所架設播放器材造成損失，依系爭合約第8
    條第1 項約定，伊自得向被上訴人請求賠償，該器材每套價
    值約11萬元，因受被上訴人扣留相當時日，已折舊、毀損殆
    盡，是以每台10萬元為計算基準，被上訴人應賠償伊460 萬
    元，合計為512萬9,031元，若法院認被上訴人之請求有理由
    ，伊主張以此金額抵銷等語，資為抗辯。原審為上訴人一部
    勝訴、一部敗訴之判決（詳如前述），上訴人就其敗訴部分
    不服，提起上訴並聲明為：(一)原判決不利於上訴人部分廢棄
    。(二)上開廢棄部分，被上訴人於第一審之訴及其假執行聲請
    均駁回。
三、經查：(一)兩造於96年3 月14日就合作多媒體電視廣告事宜簽
    訂系爭合約，依系爭合約第2條第1項約定：「乙方（指上訴
    人）於甲方（指被上訴人）指定之營業據點無償建置32吋（
    含）以上液晶螢幕顯示器（視場地現況配置）廣告播送機與
    ADSL網路線路，甲方無須負擔任何建置、網路費用。」；第
    3 條約定：「1.甲方營業據點建設本多媒體電視廣告系統完
    工日起，乙方應依據下列約定（如附表所示）支付甲方場地
    租金及電費，完工日期與施工計劃如附件所示：
  ┌─────────┬────────┬────────┐
  │期間              │場地租金（每台）│電費補貼（每台）│
  ├─────────┼────────┼────────┤
  │完工日起1-3個月   │NT$150/月       │NT$150/月       │
  ├─────────┼────────┼────────┤
  │完工日起4-6個月   │NT$250/月       │NT$150/月       │
  ├─────────┼────────┼────────┤
  │完工日起第7個月起 │NT$1250/月      │NT$0/月         │
  └─────────┴────────┴────────┘
    2.場地租金及電費補貼之費用，按乙方實際租用日數計算」
    。(二)上訴人於96年5月7日發函被上訴人表示因OEM 系統廠商
    國外零組件工廠備料不及交期延誤，因此將系統建置完工日
    由96年6月15日延期至96年7月30日，租金於96年8月1日起算
    ，嗣上訴人於96年11月9 日以奧字第1010號函略謂：因在被
    上訴人公司臺中區門市試營運所建置之46家多媒體看板，於
    架設期間產生諸多安裝及施工問題，試營運後成效不彰，所
    以建置完成時間須於97年11月30日前完成等語。(三)被上訴人
    於96年11月間以存證信函催告上訴人給付自96年8月1日起積
    欠之場地租金及電費等相關費用，並表明如未依約履行將終
    止系爭合約並請求損害賠償，該存證信函上訴人於96年11月
    19日收受。(四)被上訴人於96年12月27日以存證信函對上訴人
    表示終止系爭合約，該存證信函上訴人於96年12月28日收受
    。(五)於被上訴人終止系爭合約前，上訴人已匯款35萬4,990
    元予被上訴人作為場地租金及電費補貼。而上訴人於終止系
    爭合約前，已於被上訴人所屬46家門市完成液晶螢幕顯示器
    之設置等情，有系爭合約書、上訴人發文編號0000000 函、
    永春郵局第174、540號存證信函暨收件回執、上訴人96年11
    月9日奧字第1010號函等影本各1份為證（見原審卷第8 至10
    頁、第42頁、第46至53頁、第148 頁），並為兩造所不爭執
    ，均應堪信為真實。
四、被上訴人主張：依系爭合約定，上訴人應以被上訴人全部營
    業門市812家為基準，給付被上訴人自96年8 月1日起至系爭
    合約終止前即96年12月26日所積欠之場地租金及電費補貼費
    用共計225萬8,015元，惟為上訴人所否認，並以前開情詞置
    辯。經查：
  (一)按解釋意思表示，應探求當事人之真意，不得拘泥於所用之
    辭句，民法第98條定有明文。次按解釋契約，固須探求當事
    人立約時之真意，不能拘泥於契約之文字，但契約文字業已
    表示當事人真意，無須別事探求者，即不得反捨契約文字而
    更為曲解（最高法院17年上字第1118號判例意旨參照）。經
    查：系爭合約第4條第1項明定：「乙方（即上訴人）應於甲
    方（即被上訴人）通知指定安裝之門市後，依甲方指定之安
    裝時程（惟甲方新開幕之門市應自甲方通知時起三個月內）
    完成各據點之安裝，否則乙方仍應依照已安裝營運方式，給
    付甲方未安裝設備之門市之租金與電費補貼；未經甲方事前
    同意，乙方不得拒裝或片面減縮已安裝之數量」等語（見原
    審卷第8 頁），系爭合約既已明文約定如上訴人未依約完成
    各據點之安裝，被上訴人仍得請求上訴人依已安裝營運方式
    ，給付被上訴人未安裝設備之門市之租金與電費補貼，可見
    兩造係依照固定總數計算租金，而非以上訴人實際安裝液晶
    螢幕設備之門市數量計算。是被上訴人請求上訴人自96年8
    月1日起依被上訴人812家門市之數量計算給付租金及電費補
    貼，應屬有據。
  (二)雖上訴人辯稱：兩造簽訂系爭合約時，被上訴人並未提出系
    爭附件，系爭附件非系爭合約之一部分，上訴人不受其拘束
    。伊直至收受被上訴人與前次廠商合作資料，始有被上訴人
    公司門市明細資料電子檔案，但該檔案內僅有店名及住址並
    無施工期間，被上訴人所提出伊請求延期裝置之文件，僅針
    對大臺中地區試營運之50家門市，並非系爭附件之全部門市
    等語，惟為被上訴人所否認。查：依系爭合約第4條第1項前
    段載明：上訴人應於被上訴人通知指定安裝之門市後，依被
    上訴人指定之安裝時程（惟被上訴人新開幕之門市應自被上
    訴人通知時起三個月內）完成各據點之安裝，參酌系爭合約
    簽訂之日期為96年3 月14日，系爭附件（見原審卷第11至41
    頁）所示最後完工日期為96年6月15日，與簽約日期相距為3
    個月有相當之一致性，又依上訴人於96年5月7日發函內容略
    以：「本公司（即上訴人）與貴公司（即被上訴人）合作店
    內行銷託播系統，因OEM 系統廠商國外零組件工廠備料不及
    交期延誤，因此將系統建置完工日由96年6 月15日延期至96
    年7月30日，租金於96年8月1 日起算，…」等語（見原審卷
    第42頁），顯見其已明知系統建置完工日原應為系爭附件所
    示之96年6月15日而請求延期至96年7月30日。另證人洪瑋志
    即仲介兩造簽訂系爭合約之人於97年12月3 日原審言詞辯論
    期日到庭證稱：「（問：你是否有看過此契約及其附件內容
    ？）有。附件內容確實有包括店號、店名、施工時間表，簽
    約當時並沒有附件的部分，當時簽約時確實有提到依照契約
    的附件來施工，只是當時還沒有提出附件的內容，兩造雙方
    都知道原告（即被上訴人）有八百多家的門市」、「（問：
    當時簽約時的目的，是針對八百多家分店還是指有裝機的分
    段才在契約的範圍內？）當時雙方的原意是八百多家都在契
    約的範圍內，所以契約是就這八百家的營業據點來簽定的，
    附件是簽約後二週原告提出來的，但是簽約時被告（即上訴
    人）就知道有八百多家需要裝設機台，至於如果被告沒有辦
    法裝設到八百家時，當事人間如何計算租金及費用並沒有提
    到，當時雙方計算租金及電費補貼是以原告八百家的門市為
    計算單位，而不是指有裝機的門市，才計算租金及電費補貼
    。」、「（問：附件有無交給被告公司？）附件我從頭到尾
    都沒有交給被告，因為被告公司並沒有將應給付給我的佣金
    付清，但附件的檔案內容在簽約之前約1 個月的時間就已經
    交給被告公司，而該份檔案的內容就是分店的地址跟店名與
    施工的日期，所以被告公司才會知道分店的資料，在兩造雙
    方及透過我傳給兩造的電子郵件中都有這樣的資料」等語（
    見原審卷第151 頁），足認上訴人雖未取得系爭合約後附系
    爭附件之紙本，但在簽約前即已取得與附件內容相同之電子
    檔案，自不影響其知悉系統建置完工日期，且雙方已經多次
    協商，上訴人於簽約時即知被上訴人所屬812 家門市皆要裝
    設液晶螢幕設備，並無部分裝設或試營運之協議內容，再者
    ，依上訴人前述請求安裝日期由96年6月15日順延至同年7月
    30日之函文內容，亦無提及「臺中區」等相關文字，尚難據
    以認定該函僅限於臺中區之試營運門市，復對照系爭附件上
    所有分店最後完工期限均為96年6 月15日，大臺中地區門市
    施工日期均為96年5月1日起至同年月15日之間等情（見原審
    卷第32至36頁），可見上訴人前開函文所指96年6 月15日之
    原預定完工日應為全部分店之最後完工日，而非限於大臺中
    地區，上訴人上開所辯，自不足採信。
  (三)上訴人又辯稱：系爭合約前言載明：「茲因雙方合作多媒體
    電視廣告事宜，基於平等互惠立場，特簽訂本合約…」，該
    合約第3條第2項亦載明：「場地租金及電費補貼之費用，按
    乙方實際租用日數計算」等語，可知依系爭合約上訴人應給
    付被上訴人之場地租金及電費補貼，應以實際裝設液晶螢幕
    設備之46家門市為計算基準，始符合平等互惠約定等語。惟
    為被上訴人所否認。衡諸上訴人依系爭合約約定，於約定期
    間內在被上訴人所屬全部門市裝設液晶螢幕設備，播放電視
    廣告，其得自廣告商處收取費用，被上訴人提供門市場地供
    安裝播放，自得向上訴人收取約定之場地租金及電費補貼等
    費用，被上訴人之門市於簽訂後既已處於可供上訴人安裝營
    運之狀態，上訴人因自身因素怠於安裝，未於約定期間完工
    ，被上訴人自得依約定按已安裝營運方式，請求上訴人給付
    未安裝設備之門市之租金與電費補貼，並無何違反平等互惠
    之處，否則縱容上訴人單方拖延，至被上訴人無從請求給付
    費用，顯有違公平原則。又系爭合約第3條第2項約定場地租
    金及電費補貼之費用，依實際租用日數計算，係指上訴人處
    於得使用狀態之日數，並未排除系爭合約第4條第1項約定之
    適用。再者，上訴人迄今僅於被上訴人之46家門市裝設液晶
    螢幕顯示器，為兩造所不爭執，而依被上訴人於96年7月3日
    來超字第00146號函所附上訴人96年5月份至同年7 月份數位
    託播系統場地租金費用明細（見原審卷第44頁），其中5 月
    份預定裝機店數為550家，已裝店數為零，被上訴人仍以550
    台為計算單位，請求上訴人應給付場地租金為8萬2,500元（
    未稅）；另6、7月份亦分別有預定裝機店數及實際裝機店數
    ，但被上訴人仍以預定裝機店數加上實際已裝機店數為計算
    單位，請求上訴人應給付場地租金及電費，計算後上訴人5
    、6月份租金稅後總計22萬2,390元，7月份租金稅前為13萬2
    ,600元，稅後為13萬9,230 元，上訴人並依被上訴人之請求
    依序給付22萬2,390元及13萬9,260元（上訴人實際給付之金
    額合計為36萬1,650元，惟其自稱2 次匯款共計35萬4,990元
    ，稍有誤差，應係計算錯誤），有上訴人提出之存摺轉帳明
    細及發票影本各1 紙（見原審卷第88頁）及被上訴人提出之
    存款交易明細及合作金庫商業銀行股份有限公司匯款申請書
    回條聯等影本各1 份（見原審卷第105、106頁）可證，上訴
    人既2 次均依被上訴人所請求以預定裝機店數及實際裝機店
    數為計算基準，給付被上訴人租金，顯見兩造系爭合約絕非
    係按實際裝設台數計算租金，其於訴訟後方辯稱系爭合約係
    依實際裝設台數計算租金，顯屬飾卸之詞，要無可採。
  (四)上訴人復辯稱：系爭合約第3 條約定關於場地租金及電費補
    貼金額，其上並未約定應再附加5%之營業稅，被上訴人請求
    之金額自不得再行附加5%之營業稅等語，惟為被上訴人所否
    認，經查：系爭合約第3 條約定：「1.甲方營業據點建設本
    多媒體電視廣告系統完工日起，乙方應依據下列約定（如附
    表所示）支付甲方場地租金及電費，完工日期與施工計劃如
    附件所示：
  ┌─────────┬────────┬────────┐
  │期間              │場地租金（每台）│電費補貼（每台）│
  ├─────────┼────────┼────────┤
  │完工日起1-3個月   │NT$150/月       │NT$150/月       │
  ├─────────┼────────┼────────┤
  │完工日起4-6個月   │NT$250/月       │NT$150/月       │
  ├─────────┼────────┼────────┤
  │完工日起第7個月起 │NT$1250/月      │NT$0/月         │
  └─────────┴────────┴────────┘
    」，並未指明兩造約定之場地租金及電費補貼金額，是否應
    再附加5%之營業稅，惟系爭合約第6條第1項約定：「應付費
    用支付流程：每月月底結算，由甲方（即被上訴人）提供乙
    方（即上訴人）明細，經確認無誤，甲方開立發票向乙方請
    款，乙方於收到甲方發票5 個工作天內，將款項撥入甲方指
    定銀行帳戶」、同條第3 項約定：「甲乙雙方同意以甲方所
    提供之對帳單，作為計算本合約各項應付費用之依據，惟乙
    方若對上述對帳單內容有任何疑義，應於收到帳單起算5 個
    工作日內以書面通知向甲方提出。若未於5 個工作天內提出
    ，則視同同意報表之所有內容，乙方不得再為爭執」，又按
    當事人互相表示意思一致者，無論其為明示或默示，契約即
    為成立，民法第153條第1項定有明文。所謂默示之意思表示
    ，係指依表意人之舉動或其他情事，足以間接推知其效果意
    思者而言。本件被上訴人於96年7月3日來超字第00146 號函
    所附上訴人96年5月份至同年7月份數位託播系統場地租金費
    用明細（見原審卷第44頁）及開立請款之統一發票（見原審
    卷第88頁），均於銷售額外另行附加5%之營業稅，上訴人並
    依被上訴人之請求依序給付22萬2,390元及13萬9,260元，已
    詳如前述。被上訴人提供上訴人場地租金費用明細，經上訴
    人確認無誤，被上訴人開立發票向上訴人請款，上訴人依約
    將款項撥入帳戶，足認兩造間應有由上訴人負擔5%營業稅之
    意思，是上訴人辯稱不應另行附加5%營業稅乙節，委無可採
    。
  (五)又系爭合約第7條第1項約定：「任一方如有違反、不履行或
    未完全履行本合約之任一約定，他方得限期改善，如違約方
    未於限期內改善或改善不完全者，他方除得逕行終止本合約
    外，違約方另應賠償他方因此所之損害」，本件上訴人於96
    年12月26日前僅完成46家門市之裝設，又自96年8月1日起未
    繳付場地租金等情，為兩造所不爭執，上訴人雖於96年11月
    9 日曾發函被上訴人，請求延後完成系統建置日期及按實際
    建置完成多媒體看板部分計算租金，惟被上訴人並未表示同
    意，嗣被上訴人於96年12月27日以存證信函對上訴人表示終
    止系爭合約，該存證信函上訴人於96年12月28日收受，有上
    訴人不爭執為真正之永春郵局第540 號存證信函暨回執影本
    各1 份為證（見原審卷第50至53頁），系爭合約業已合法終
    止。被上訴人依系爭合約第3條規定，請求上訴人自96年8月
    1 日起至同年11月30日止，每月每家門市應給付之場地租金
    及電費補貼分別為250元及150元，加計稅金後，上訴人應給
    付被上訴人136萬4,160元〔計算式：812 家門市×每家租金
    及電費420 元（含稅）×4個月＝1,364,160元〕；96年12月
    起上訴人每月每家門市應給付之場地租金為1,250 元，96年
    12月1日至同年月26日上訴人應給付被上訴人89萬3,855元〔
    812家門市×每家租金1312.5元（含稅）×26天÷31天＝893
    ,855元〕，合計225萬8,015元（1,364,160＋893,855＝2,25
    8,015 ），核屬有據，應予准許。上訴人請求本院傳訊證人
    車進輝、范香琴本院認已無必要，併此敘明。
五、被上訴人再主張依系爭合約第8條第1項約定：「除本合約另
    有規定之外，雙方若未經他方同意，而擅自解約或不履行合
    約責任時，需賠償他方因此所受之損害外，另施以每台新臺
    幣10萬元之懲罰性違約金」，為此請求上訴人應給付懲罰性
    違約金100 萬元，惟為上訴人所否認，辯稱：被上訴人請求
    給付違約金之計算基準，應限已安裝完成並開始租用之場地
    ，上訴人無故未履行或任意終止契約時方有適用，被上訴人
    既未提供營業據點供上訴人使用且上訴人亦未安裝液晶螢幕
    設備，被上訴人自無受有損害之可能等語。經查：本件上訴
    人於96年12月26日前僅完成46家門市之裝設，又自96年8月1
    日起未繳付場地租金，自已符合系爭合約第8條第1項「不履
    行合約責任」之要件，應給付被上訴人違約金。惟按違約金
    是否相當，應依一般客觀事實、社會經濟狀況及當事人所受
    損害情形以為衡量之標準，若所約定之額數，與實際損害顯
    相懸殊者，法院自得酌予核減，並不因懲罰性違約金或賠償
    額預定性違約金而異，又查違約金之目的除為損害賠償之性
    質外，另在於督促契約當事人履行契約，而系爭合約第4 條
    第1 項已規定上訴人在未依約履行裝設時，仍應依原約定給
    付被上訴人預定能取得之租金，是本條已相當於違約金之性
    質，故在系爭合約終止前已經給予被上訴人相當之保障，嗣
    兩造發生完成系統裝設日期問題至被上訴人終止系爭合約前
    ，亦有長達約半年時間，則被上訴人對於損害之範圍及是否
    另覓合作對象均有相當時間可供處理，就違約金之目的而觀
    ，被上訴人所受之損害尚非極鉅，原法院審酌國內近年經濟
    景氣、經濟交易、上訴人已履行契約期間及範圍、上訴人違
    約情節輕重程度、被上訴人商業利益受損情況等一切情狀，
    認本件違約金計算應以上訴人於96年12月28日收受被上訴人
    終止系爭合約通知後，至被上訴人提起本件訴訟請求上訴人
    清償租金前（即訴狀繕本送達97年3月6日），所受法定遲延
    利息為損害範圍，酌減為2萬1,343元【請求之租金2,258,01
    5元×69（自96年12月29日起至97年3月6日止）/365×5%＝
    21,343，元以下四捨五入】尚稱允當。
六、再按民法第334條第1項本文規定：「二人互負債務，而其給
    付種類相同，並均屆清償期者，各得以其債務，與他方之債
    務，互為抵銷」。上訴人主張以被上訴人委託製播廣告費用
    25萬3,575 元，抵銷被上訴人得請求之金額等語，並經被上
    訴人同意（見本院卷第134 頁），準此，上訴人主張以該製
    播廣告費用與被上訴人得請求之場地租金、電費補貼費用及
    懲罰性違約金抵銷，即屬有據，於兩相折抵後，被上訴人尚
    得請求上訴人給付之金額為202萬5,783元（計算式：2,258,
    015元＋21,343元－253,575元＝2,025,783元）。
七、上訴人另主張以其對被上訴人溢繳租金費用及被上訴人扣留
    其所架設播放器材部分，抵銷被上訴人於本件所有得請求之
    金額。經查：上訴人於系爭合約終止前2 次匯予被上訴人之
    款項為96年5至7月份之場地租金，已如前述，上訴人主張其
    為溢付款項可供抵銷，即不可採。至於被上訴人所扣留上訴
    人所架設播放器材部分，被上訴人已主張其係對此行使留置
    權，而留置權之目的乃在債權之擔保，被上訴人縱欲就留置
    物取償，依民法第936 條規定須經一定之程序（準用關於實
    行質權之規定），始得為之，是與上開抵銷權之性質（二人
    互負債務，給付種類相同，均屆清償期）不同，自無從抵銷
    ，是上訴人此部分之主張，不應准許。
八、末按「給付無確定期限者，債務人於債權人得請求給付時，
    經其催告而未為給付，自受催告時起，負遲延責任；其經債
    權人起訴而送達訴狀，或依督促程序送達支付命令，或為其
    他相類之行為者，與催告有同一之效力」、「遲延之債務，
    以支付金錢為標的者，債權人得請求依法定利率計算之遲延
    利息。」、「應付利息之債務，其利率未經約定，亦無法律
    可據者，週年利率為百分之5」，民法第229條第2項、第233
    條第1項及第203條分別定有明文。本件被上訴人請求上訴人
    給付之租金及懲罰性違約金乃以支付金錢為標的且未約定利
    率，是被上訴人併請求上訴人給付自起訴狀繕本送達翌日即
    自96年3月7日（見原審卷第56頁）起至清償日止，按年息5%
    計算之利息，為有理由。
九、綜上所述，被上訴人依系爭合約，請求上訴人應給付被上訴
    人場地租金、電費補貼費用及懲罰性違約金共227萬9,358元
    （計算式：2,258,015＋21,343＝2,279,358），上訴人主張
    以被上訴人委託製播廣告費用25萬3,575 元抵銷，均屬有據
    ，於兩相折抵後，被上訴人請求上訴人給付202萬5,783元，
    及自97年3月7日起至清償日止，按年息5%計算之利息部分，
    為有理由，應予准許，逾此部分之請求為無理由，不應准許
    。從而，原審就上開應准許部分，所為上訴人敗訴之判決，
    並分別為假執行及免假執行之宣告，核無不合，上訴人提起
    上訴指摘原判決該部分不當，求予廢棄改判，為無理由，應
    予駁回。原審就上開應駁回部分，所為上訴人敗訴之判決，
    並為假執行及免假執行之宣告，則有未洽，上訴人指摘原判
    決該部分不當，求予廢棄改判，為有理由，應予准許。
十、兩造其餘之攻擊或防禦方法、未經援用之證據及未傳訊之證
    人，經本院斟酌後，認為均不足以影響本判決之結果，自無
    逐一詳予論駁之必要，併此敘明。
十一、據上論結，本件上訴為一部有理由，一部無理由，依民事
      訴訟法第449條第1項、第450條、第79條，判決如主文。
中    華    民    國    99    年    8     月    31    日
                      民事第四庭
                        審判長法  官  張劍男
                              法  官  翁昭蓉
                              法  官  陳靜芬
正本係照原本作成。
如不服本判決，應於收受送達後20日內向本院提出上訴書狀，其
未表明上訴理由者，應於提出上訴後20日內向本院補提理由書狀
（均須按他造當事人之人數附繕本）上訴時應提出委任律師或具
有律師資格之人之委任狀；委任有律師資格者，另應附具律師資
格證書及釋明委任人與受任人有民事訴訟法第466條之1第1項但
書或第2項（詳附註）所定關係之釋明文書影本。如委任律師提
起上訴者，應一併繳納上訴審裁判費。
中    華    民    國    99    年    9     月    1     日
                              書記官  應瑞霞
附註：
民事訴訟法第466條之1（第1項、第2項）：
對於第二審判決上訴，上訴人應委任律師為訴訟代理人。但上訴
人或其他法定代理人具有律師資格者，不在此限。
上訴人之配偶、三親等內之血親、二親等內之姻親，或上訴人為
法人、中央或地方機關時，其所屬專任人員具有律師資格並經法
院認為適當者，亦得為第三審訴訟代理人。

司法院資訊處製作；財團法人民間司法改革基金會備份。
